臺灣高雄地方法院交通事件裁定　　　　100年度交聲字第602號
原處分機關　交通部公路總局高雄區監理所
代　表　人　劉育麟
異　議　人
即受處分人　陳嘉明
上列異議人即受處分人因違反道路交通管理處罰條例案件，對於
交通部公路總局高雄區監理所中華民國100 年3 月10日所為之處
分（原處分案號：高監營裁字第裁80-BUA006218），聲明異議，
本院裁定如下：
    主  文
原處分撤銷。
陳嘉明不罰。
    理  由
一、異議意旨略以：異議人即受處分人陳嘉明（下稱異議人），
    於民國99年9 月5 日0 時12分許，騎乘車牌號碼772-HGM 重
    型機車，行經高雄市○○路、復興路段等，為高雄市政府警
    察局前鼓山局警員認為有「二輛以上汽車共同在道路上以危
    險方式駕駛」之違規情事予以舉發，經原處分機關即交通部
    公路總局高雄區○○○○道路交通管理處罰條例第43條第3
    項、第85條第1 項規定，裁處罰鍰新臺幣（下同）3 萬元、
    吊銷駕駛執照，並施以道路安全講習。惟異議人當時並未有
    蛇行等危險駕駛或「飆車」之競速行為，爰依法聲明異議，
    請求本院撤銷原裁決處分等語。
二、按二輛以上之汽車共同在道路上競駛者，處汽車駕駛人新臺
    幣3 萬元以上9 萬元以下罰鍰，並當場禁止其駕駛及吊銷其
    駕駛執照，道路交通管理處罰條例第43條第3 項定有明文。
    次按法院受理有關交通事件，準用刑事訴訟法之規定，道路
    交通管理處罰條例第89條前段定有明文。又認定犯罪事實所
    憑之證據，雖不以直接證據為限，間接證據亦包括在內，然
    而無論直接證據或間接證據，其為訴訟上之證明，須於通常
    一般之人均不致有所懷疑，而得確信其為真實之程度者，始
    得據為有罪之認定，倘其證明尚未達到此一程度，而有合理
    之懷疑存在而無從使事實審法院得有罪之確信時，即應由法
    院為諭知被告無罪之判決，最高法院著有76年臺上字第4986
    號判例可資參照。是法院於審理行為人違反道路交通管理處
    罰條例事件時，如經踐行完畢調查證據之程序後，就原處分
    機關所認定行為人之違規事實仍有合理之懷疑，無法確信行
    為人確有該當於道路交通管理處罰條例各該處罰條文之構成
    要件事實者，即應為有利於受處分人之認定。
三、經查，異議人於99年9 月5 日0 時12分許，騎乘車牌號碼77
    2-HGM 重型機車與其他機車共同行經高雄市○○路、復興路
    段等，為高雄市政府警察局鼓山分局值勤員警駕車在後跟隨
    並錄影蒐證，嗣該分局員警即以異議人所騎乘之前開機車有
    「二輛以上汽車共同在道路上以危險方式駕駛」之交通違規
    行為為由，依據道路交通管理處罰條例第43條第3 項規定而
    逕行舉發，後由原處分機關依據上開規定，裁處罰鍰3 萬元
    、吊銷駕駛執照及應參加道路交通安全講習等事實，有高雄
    市政府警察局舉發違反道路交通管理事件通知單、高雄市○
    ○○○道路交通管理事件裁決書，以及蒐證錄影光碟1 片在
    卷可稽，堪以認定。然經本院當庭勘驗上開蒐證錄影光碟結
    果略以：異議人騎乘車號772-HGM 之白色重型機車在三多四
    路口及中華四路口之待轉區上停等紅燈，待轉區共有6 輛機
    車，異議人之重型機車為左邊數來第3 輛，異議人穿著白色
    短袖上衣，未戴安全帽，交通號誌由紅燈轉為綠燈，所有車
    輛及異議人騎乘之白色重型機車均向前直行；蒐證機車沿三
    多三路直行至中山二路口時停等紅燈，該路口有許多機車停
    等紅燈，慢車道上有一輛白色重型機車，往右前方行駛切入
    停等紅燈之機車車陣中，該機車駕駛亦著白色短袖上衣，但
    無法辨識是否為異議人所騎乘機車，上開路口交通號誌由紅
    燈轉為綠燈，部分機車向前直行、部分機車則右轉往中山路
    方向騎去；蒐證機車沿三多路機車道繼續直行，此段路程中
    未見有機車併排行駛、佔用快車道或飆車等情事；之後忠孝
    路與三多三路口僅6 部機車停等紅燈，以及沿三多路行駛至
    復興路，經過興中路口、四維路口，均未見異議人之機車。
    迄復興二路與青年一路路口，又見異議人騎乘機車在停等紅
    燈（其機車已越過停等線），且左手持行動電話通話中，另
    斑馬線上尚有4 輛機車在停等紅燈，交通號誌轉為綠燈，異
    議人騎乘機車在機車道上仍持行動電話通話中，該車自前方
    數來係第4 輛機車，右前方尚有1 輛機車，前3 輛機車併排
    騎乘，最左邊機車（後座搭載一女子）於甫直行之際行駛一
    度駛在快車道中間，隨後即行駛在快車道右側邊緣，其他車
    輛亦未佔據快車道，而該等機車並無蛇行或壅塞道路等情事
    ，復無其他明顯不依號誌行駛之情形，有本院勘驗筆錄1 份
    可按。從而，異議人騎乘上開機車過程中，與同行車輛保持
    適當距離，期間並無競速、蛇行等以危險方式駕駛之情形，
    渠等車速應非極快，況員警蒐證全程均未曾提及渠等速度，
    難認有何原處分所載在道路上以危險方式駕駛之違規情節。
    故異議人前開所言，尚非虛詞。
四、綜上所述，依本件所存之證據，並無從遽認異議人有原處分
    意旨所稱「二輛以上汽車共同在道路上以危險方式駕駛」之
    交通違規行為，則原處分機關依據道路交通管理處罰條例第
    43條第3 項、第85條第1 項規定，裁處罰鍰3 萬元、吊銷駕
    駛執照，並施以道路安全講習，即有未合，是異議人就本件
    聲明異議，為有理由，自應由本院將原處分撤銷，另諭知異
    議人不罰。又異議人於前揭時、地之駕車過程中，雖有未戴
    安全帽及駕駛過程持用行動電話之交通違規行為，然因該等
    違規行為，與異議人本件遭舉發、處分之「二輛以上汽車共
    同在道路上以危險方式駕駛」交通違規行為，2 者不法內涵
    相去甚遠，本院尚無從以2 者要屬同一行為，逕依道路交通
    管理處罰條例等相關規定對異議人為裁罰，而應由原處分機
    關另為適法之處理，附此敘明。
五、據上論斷，應依道路交通事件處理辦法第19條前段，裁定如
    主文。
中    華    民    國    100   年    4     月    29    日
                  交通法庭    法  官  王品惠
以上正本與原本相符。
如不服本裁定，應於收受送達後5 日內向本院提出抗告狀。
中    華    民    國    100   年    4     月    29    日
                              書記官  李文廣